【裁判字號】    97,消債清,136
【裁判日期】    980513
【裁判案由】    清算事件
【裁判全文】
臺灣板橋地方法院民事裁定          97年度消債清字第136號
聲  請  人  甲○○
代  理  人  陳瑞和律師
上列當事人依消費者債務清理條例聲請清算事件，本院裁定如下
：
    主  文
聲請駁回。
聲請費用由聲請人負擔。
    理  由
一、按聲請更生或清算不合程式或不備其他要件者，法院應以裁
    定駁回之，但其情形可以補正者，法院應定期間先命補正，
    消費者債務清理條例第8 條定有明文。又按債務人與金融機
    構協商成立者，不得聲請更生或清算，但因不可歸責於己之
    事由，致履行顯有重大困難者，不在此限；本條例施行前，
    債務人依金融主管機關協調成立之中華民國銀行公會會員辦
    理消費金融案件無擔保債務協商機制與金融機構成立之協商
    ，準用前項之規定，消費者債務清理條例第151 條第5 項、
    第6 項分別定有明文。蓋該債務清償方案係經債務人行使程
    式選擇權而與債權人締結之債務清理契約，其即應受該契約
    之拘束，且消債條例更生之規範目的，係在維持債務人基本
    生活之情況下，於債務人之能力範圍內盡力清償債務，非謂
    債務人得任意利用債務清理程式減輕債務，因此，為避免債
    務人針對已成立之協商方案任意毀諾，濫用更生或清算之債
    務清理程式，須債務人於協商成立後因不可歸責於己之事由
    ，致其無法履行原定清償方案，始例外得依消債條例聲請更
    生或清算。
二、聲請意旨略以：聲請人因有不能清償債務情事，民國95年間
    依「中華民國銀行公會會員辦理消費金融案件無擔保債務協
    商機制」，與最大債權銀行安泰商業銀行（下稱安泰銀行）
    達成分期還款協議，每月應繳金額新臺幣（下同）17,698元
    。惟因每個月依協商條件應清償之金額高於聲請人每月之收
    入，係有不可歸責於己之事由，致履行顯有重大困難，爰請
    求裁定准予清算等語。
三、經查，本件聲請人前於95年間依金融主管機關協調成立之中
    華民國銀行公會會員辦理消費金融案件無擔保債務協商機制
    ，與最大債權金融機構安泰銀行達成協商，協議自95年6 月
    起以利率0%，分120 期，每期按月還款17,698元，依各債權
    銀行債權金額比例清償各項債務，至全部清償為止，聲請人
    已依約還款12期，於96年6 月份毀諾未繳等情，業據本院向
    安泰銀行查詢明確，有公務電話紀錄表及該行提供之協議書
    、無擔保債務還款計畫、放款當期交易明細表等在卷可稽。
    是本件聲請人向本院聲請更生，自須審究其是否有「不可歸
    責於己事由致履行顯有重大困難」之情事。經查，
（一）聲請人於95年間向安泰銀行申請債務協商時，曾切結有工
      作或收入來源為「華園餐廳」，每月收入58,000元等情，
      已據安泰銀行檢附上開收入證明切結書供本院參酌，可見
      聲請人於「財產及收入狀況說明書」之「聲請前2 年內收
      入」欄內填載「因94年9 月間因車禍腳受傷致無法找工作
      ，只有打零工，在吳福洋針織公司打工。自95年1 月1 日
      至95年12月31日之薪資所得為38,562元」、「因94年9 月
      間因車禍腳受傷致無法找工作，只有打零工，在伯葛公司
      （聲請人誤繕為佰萬公司）打工。自96年1 月1 日至96年
      12 月31 日之薪資所得為840 元」，顯然不實，並無聲請
      人所稱依協商條件應清償之金額高於其每月收入之情，則
      聲請人有無據實說明其每月實際收入狀況，已屬可疑，尚
      難盡信。聲請人雖提出其95、96年度財政部臺灣北區國稅
      局綜合所得稅各類所得資料清單為證，其上開2 年度之所
      得分別為39,272元、1,051 元，固較依協商條件每月應繳
      納17,698元之數額為低，惟此係聲請人與債權銀行成立協
      商時即已存在之狀況，聲請人既仍同意該條件而與債權銀
      行達成協商，本諸誠信原則，事後自不得再以此為由再予
      爭執。況若依上開資料，聲請人所得與協商繳款金額相差
      懸殊，聲請人竟依約按月繳款長達12個月之久，益徵聲請
      人應另有其他財產來源或未供報稅之收入足敷支付，則其
      是否確實無力負擔每月17,698元之協商款項，非無疑問。
      故聲請人以上開情事據為其事後毀諾之不可歸責事由，尚
      非可採。
（二）至於聲請人所有坐落臺北縣板橋市○○段156 地號、權利
      範圍萬分之46土地暨其上同段3149建號即門牌號碼為臺北
      縣板橋市○○街47巷24號9 樓建物，此有其提出之財產及
      收入狀況說明書、財政部臺灣省北區國稅局財產歸屬資料
      清單附卷可稽，而聲請人所有之上開不動產經本院民事執
      行處辦理97年度執字第34180 號清償債務強制執行事件時
      ，經核定其拍賣底價為5,184,000 元，此有本院98年1 月
      16日板院輔97執地字第34180 號特別拍賣公告存卷足憑，
      已足以清償聲請人之部分債務，聲請人捨自行處分上開資
      產用以清償債務之方法不為，寧遭抵押權人聲請法院強制
      執行其不動產，嗣又主張因自用住宅遭查封，且債權人時
      常上門騷擾，須額外支出租屋費用每月10,000元等語，仍
      圖保有其財產而任意選擇毀諾，顯難認有何不可歸責於己
      之事由，致其履行原債務清償方案有重大困難，是其聲請
      清算與本條例第151 條第5 項、第6 項之規定，尚有未合
      。
四、綜上所述，聲請人主張其毀諾係因不可歸責於己之事由所致
    ，尚難採信，此外聲請人復未提出其他證據證明有何不可歸
    責於己之事由，致履行原協議內容有重大困難情事，是本件
    聲請與消費者債務清理條例第151條第5項規定即有不符，依
    上說明，應駁回其清算之聲請，爰裁定如主文。
中    華    民    國    98    年    5     月    13    日
              民事第二庭    法      官     鍾啟煌
上為正本係照原本作成。
如不服本裁定，應於裁定送達後10日內，以書狀向本院提出抗告
，並繳納抗告費新臺幣1,000 元。
中    華    民    國    98    年    5     月    13    日
                            書  記  官     張國仁


司法院資訊處製作；財團法人民間司法改革基金會備份。
